【裁判字號】    92,上易,2650
【裁判日期】    921107
【裁判案由】    詐欺等
【裁判全文】
臺灣高等法院刑事判決                          九十二年度上易字第二六五０號
    上  訴  人
    即  自訴人  乙○○○有限公司
    代  表  人  丙○○
    自訴代理人  鄭潤祥律師
    被      告  甲○○
    選任辯護人 王   上律師
右上訴人因被告詐欺等案件，不服臺灣臺北地方法院九十二年度自字第五七號，中華
民國九十二年八月十五日第一審判決，提起上訴，本院判決如左：
    主  文
上訴駁回。
    理  由
一、自訴意旨略以：如附件自訴狀所示。
二、按犯罪事實應依證據認定之，無證據不得推定其犯罪事實，刑事訴訟法第一百五
    十四條定有明文。又所謂認定犯罪事實之證據，係指足以認定被告確有犯罪行為
    之積極證據而言，如未發現相當證據，或證據不足以證明，自不能以推測或擬制
    之方法，以為裁判基礎，最高法院四十年台上字第八六號著有判例可稽。
三、自訴人認被告犯有刑法第三百三十九條第一項之詐欺取財罪嫌、第三百零四條之
    強制罪嫌，無非係以同意書、授權書、存證信函、付款明細、現場照片、剪報、
    地籍圖等為其主要論據。
四、訊據被告甲○○，堅詞否認有何詐欺取財或妨害自由之犯行，辯稱：苗栗縣頭份
    鎮○○段後庄小段五四七之二地號土地係伊所有，伊雖曾授權林國隆處理土地買
    賣事宜，然始終未收到自訴人所稱之新臺幣（下同）一百萬元，該筆土地固屬道
    路用地，但尚未經政府徵收，伊在該土地上擺放貨櫃，係行使自己合法之權利，
    也不妨礙通行，自無詐欺或妨害自由可言等語。
五、經查：
    (一)關於詐欺取財罪部分：
        自訴人主張本案苗栗縣頭份鎮○○段後庄小段五四七之二地號土地係被告甲
        ○○所有，被告於九十一年十月二十八日授權林國隆與自訴人處理該筆土地
        使用事宜，核與證人林國隆之證言相符 (第一審卷第三五─四三頁)，復有
        授權書在卷可按 (第一審卷第七頁)，被告亦坦承確有書寫該紙授權書 (本
        院九十二年十月二十四日筆錄)，此部分之事實，自堪認屬實。而自訴人指
        經由林國隆之協議使用前揭土地已支付一百萬元代價，固提出同意書一紙為
        憑 (第一審卷第六頁)，惟據證人即立同意書人林國隆證稱：「（你的意思
        是說她先生請被告寫了授權書給你後，你才去溝通否？）被告寫授權書給我
        以前我沒有空，後來我介紹我的朋友姓徐（阿扁）去與建商溝通，但是目前
        我找不到他。（後來被告寫授權書給你後你有去溝通？）沒有，我只有去現
        場看過一次。（證人看現場是要做什麼？）我去現場是看到土地利用通行權
        的問題。（你去看現場時，自訴代表人丙○○有無在現場？）沒有，授權書
        是寫我的名字，他們談好後我才去自訴代表人劉先生聯絡，之前都是阿扁在
        處理的。（有無阿扁的聯絡方式？）他以前的電話都不通。（被告的先生請
        你去溝通，因為你很忙，所以你再請阿扁幫你去協調？）不是，被告的先生
        也算認識阿扁。（被告的先生有無請阿扁去協調這件事情否？）有。（為何
        授權書沒有寫給阿扁？）因為被告的先生與我比較熟悉。（提示授權書，你
        所說的授權書是否是這壹張？)是的。(提示同意書，你有無見過這張同意書
        ？）有，阿扁與建設公司談好後我才與自訴代表人劉先生簽這份同意書。（
        簽這份同意書的時候，他們有無給你壹佰萬元的支票？）有。（這張支票你
        如何處理？）當時這張支票因為我土地銀行有帳戶，所以就存到我的戶頭，
        當時阿扁也有去，那段時間我找不到被告夫婦。（現在這壹佰萬元你如何處
        理？）我交給阿扁。（有無將這壹佰萬元交給被告夫婦，你是否知道？）過
        幾天後，被告他們打電話給我時，我才知道這壹佰萬元沒有交給被告夫婦，
        當天壹佰萬元的支票存入我的戶頭後，我就領壹佰萬元交給阿扁，我是請阿
        扁去找被告夫婦，因為當時被告夫婦有答應要給阿扁一份酬勞，但我不太清
        楚。（事實上你只是出面締結同意書，主要協調、溝通都是阿扁在協調否？
        ）是的。（被告夫婦知道阿扁在協調、溝通否？）應該知道。（後來被告否
        認同意書的事情你是否知道？）我不知道。（被告否認同意書以後又搬貨櫃
        去堵住通行的道路，你是否知道？）是自訴人他們告訴我的，因為當時有頭
        份鎮公所有開調解委員會有通知函我才知道。（當時被告夫婦有無告訴你是
        要多少錢來締結同意書？）沒有。（為什麼同意書是一百萬元，你就同意了
        ？）我以為他們是談好的，我認為只是通行而已，並不是把地賣掉。（所以
        他們是否有協調以一百萬元買通行權，你不清楚？）後來我到那裡簽字時阿
        扁告訴我說他們談好壹佰萬元。」等語（第一審卷第三七─四一頁），足證
        自訴人雖給付金額一百萬元之支票，但經林國隆提領交付綽號「阿扁」之男
        子後，並未將該款轉交被告。被告據此而不願提供本案之土地供自訴人使用
        ，其抗辯是否有理，係屬另一問題。惟尚難因為有此一爭執的問題存在，即
        指指被告有詐欺取財之犯行。
    (二)關於強制罪部分：
        按刑法第三百零四條之罪，係以「強暴、脅迫使人行無義務之事或妨害人行
        使權利者」，始足當之。本案肇因自訴人已給付土地使用費一百萬元，被告
        認為並未收受該款，而以擺放貨櫃方式，不讓自訴人使用土地，此一土地通
        行權之民事糾紛，亦有臺灣苗栗地方法院九十二年度訴字第八五號民事卷宗
        （影本）在卷可參。自訴人可否使用前開土地，既有爭執，則其通行該土地
        之權利是否存在，猶待法院之裁判。於此之前，被告在其自己之土地上擺放
        貨櫃，尚難認係以強暴、脅迫行為妨害自訴人行使權利。
六、原判決據前論述，認查無其他積極證據足以證明被告有何詐欺取財及強制罪之犯
    行，因不能證明被告犯罪，而為無罪之諭知，核無違誤。自訴人上訴意旨，指被
    告詐稱同意書對其不生效力，又在自訴人所房屋通路擺放貨櫃，藉以勒索金錢，
    顯有詐欺及妨害自訴人行使權利之犯行云云，仍執前揭民事糾葛，指摘原判決不
    當，為無理由，應予駁回。
據上論斷，應依刑事訴訟法第三百六十八條，判決如主文。
中      華      民      國    九十二    年    十一      月    七        日
                              臺灣高等法院刑事第九庭
                                  審判長法  官  官  有  明
                                        法  官  周  盈  文
                                        法  官  洪  曉  能
右正本證明與原本無異。
不得上訴。
                                        書記官  劉  文  美
中      華      民      國    九十二    年    十一      月    十        日


司法院資訊處製作；財團法人民間司法改革基金會備份。
